臺灣臺南地方法院刑事判決　　　　　　　　　　　　　九十一年度易緝字第三六號
　　公　訴　人　臺灣台南地方法院檢察署檢察官
　　被　　　告　甲○○
右列被告因詐欺案件，經檢察官提起公訴 (九十年度偵字第九二０七號)，本院判決
如左：
    主  文
甲○○幫助連續意圖為自己不法之所有，以詐術使人將本人之物交付，累犯，處有期
徒刑伍月，如易科罰金，以參佰元折算壹日。
    事  實
一、甲○○前於民國八十六年間，因違反麻醉藥品管理條例案件，經台灣士林地方法
    院以八十六年度易字第八六九號判處有期徒刑三月，嗣於八十六年十二月十日執
    行完畢，猶不知悔改，復於八十九年六月間，經友人介紹認識綽號「阿寶」之不
    詳姓名年籍成年男子，因「阿寶」向其表示需使用他人帳戶，甲○○明知「阿寶
    」取得他人帳戶將用於不法之途，竟基於幫助「阿寶」詐財之故意，於同年七月
    間，在台北市南港區家樂福賣場附近，向其同事劉建良（業經本院以九十年十一
    月十五日判處有期徒刑三月確定），提議表示欲以新台幣（下同）九千元之對價
    ，向劉建良借用其所有之郵局儲金帳戶（局號：０七五一０三之０；帳號：０二
    六九一一之一號），經劉建良同意後，遂於八十九年七月間某日，在台北市南港
    區家樂福賣場附近某處，由劉建良將其所有之前開帳戶之存摺及提款卡，交予甲
    ○○，甲○○取得前揭存摺等物後，旋在台北市○○○路昌化銀行附近某處，轉
    交予綽號「阿寶」之男子。綽號「阿寶」之男子即與自稱「邱主任」之真實姓名
    年籍不詳之成年男子共同組成犯罪集團，並基於意圖為自己不法所有之概括犯意
    聯絡，以徵求伴友男公關為名，在中華日報刊登廣告，致使亟欲求職之黃槃達於
    八十九年七月三十一日，依報上所載之0000000000號、000000
    000號及000000000號電話與自稱「邱主任」之人聯絡，「邱主任」
    遂佯稱需由黃槃達先行匯款始得應徵，並提供劉建良所有之前開郵局儲金帳戶，
    以供黃槃達匯款，致黃槃達陷於錯誤，而於翌日在台南市○○路○段之台南區中
    小企業銀行，匯款四萬八千四百九十元入劉建良前開帳戶，自稱「邱主任」之人
    旋將款項提出，並於黃槃達向其查詢之際，復承前意圖為自己不法所有之概括犯
    意，佯稱銀行作業有誤，命黃槃達再行匯款，黃槃達不疑有他，遂於八十九年八
    月二日至同年月四日，分三次再行匯款共計九萬六千四百元，總計匯款十三萬四
    千八百九十元，嗣因黃槃達向自稱「邱主任」之人詢問工作相關問題時，自稱「
    邱主任」之人始終推託，避不見面，黃槃達始知受騙，報警後循線查獲上情。
二、案經台南市警察局第一分局報告台灣台南地方法院檢察署檢察官偵查起訴。
    理  由
一、訊據被告甲○○於本院審理時固坦承於前揭時地向同案被告劉建良拿取前開存摺
    、提款卡等物，並即轉交予綽號「阿寶」之人，惟矢口否認涉有幫助詐欺情節，
    辯稱：並未答應將給付九千元予劉建良；亦不知綽號「阿寶」之人，使用前開帳
    戶從事詐欺犯行云云，經查：(1)右揭犯罪事實業據被告甲○○於偵查中自承不諱
    ，核與同案被告劉建良於偵審中之供述、被害人黃槃達於警訊及偵查中，指述受
    騙情節相符，並有郵局自動櫃員機交易明細表影本二紙，台南區中小企業銀行自
    動櫃員機交易明細表、郵局客戶歷史交易清單一紙各件在卷可稽，被告偵查中自
    白與事實相符，堪以採信。(2)被告於本院審理時，雖改稱其並未與同案被告劉建
    良約定將給付九千之對價云云，惟被告係以九千元之對價邀約同案被告劉建良交
    付前開存摺與提款卡一節，業據同案被告劉建良迭於警訊及偵審中歷次應訊中陳
    明在卷，被告甲○○於偵查中，亦自承（問：當初是否告訴他（按指劉建良），
    要給他九千元對價？）「是的，但我沒給他。」（參見偵卷第八頁），是被告於
    本院審理時，改稱並未與同案被告劉建良約定九千元之對價云云，應係事後卸責
    之詞，當無可採。(3)被告甲○○於本院審理時亦自承，知悉辦理郵局帳戶開戶無
    庸另行花費，僅需存入一百元即可等情，是人人均可無庸花費即行申辦郵局帳戶
    進而取得存摺及提款卡，若非綽號「阿寶」之男子另有不法犯行，何庸隱瞞自己
    之身分，而使用他人之帳戶？參諸與被告年齡相近之同案被告劉建良（六十五年
    八月二十八日生）於偵審中，均坦承知悉其交付之帳戶將可能用以不法用途，何
    以被告全然未發現其中有異？甚而以九千元之對價向同案被告劉建良邀約取得帳
    戶供他人使用？是被告辯稱不知其交付之同案被告劉建良前揭存摺、提款卡等物
    將被用以不法用途云云，顯係事後推諉之詞，當無可採。被告犯行明確，應堪認
    定。
二、核被告甲○○基於幫助詐欺之故意，提供同案被告劉建良所有之郵局存摺、提款
    卡，交予「阿寶」、「邱主任」等人為匯款專戶，助其取得詐欺他人之款項行為
    ，係犯刑法第三百三十九條第一項之普通詐欺取財罪之幫助犯。又自稱「邱主任
    」之人先後多次詐騙行為，時間緊接，觸犯構成要件相同之罪名，顯係基於概括
    犯意為之，為連續犯，僅論以一罪。被告甲○○基於幫助犯意而為普通詐欺取財
    之行為，為幫助犯，爰依刑法第三十條第二項之規定，依正犯之刑減輕之。被告
    甲○○前於八十六年間，因違反麻醉藥品管理條例案件，經台灣士林地方法院以
    八十六年度易字第八六九號判處有期徒刑三月，嗣於八十六年十二月十日執行完
    畢等情，有台灣高等法院被告全國前案紀錄表一份在卷可稽，被告於有期徒刑執
    行完畢五年內，再犯本件有期徒刑以上之罪，為累犯，應依法加重其刑，並依刑
    法第七十一條第一項之規定，先加後減之。爰審酌被告正值壯年，不求上進，竟
    以利誘，取得郵局存摺等物以供不法份子使用，致使被害人損失高達十餘萬元，
    且造成警察機關追查真正幕後詐欺集團之困擾，並衡量被告其餘之犯罪動機、手
    段、目的等一切情狀，量處如主文所示之刑，以資懲儆。另被告行為後，刑法第
    四十一條業於九十年一月十日修正公布，同年月十二日生效，舊法規定犯最重本
    刑三年以下有期徒刑以下之刑之罪，而受六個月以下有期徒刑或拘役之宣告，因
    身體、教育、職業、家庭之關係或其他正當事由，執行顯有困難者，得易科罰金
    ，修正後刑法第四十一條第一項規定，凡犯最重本刑五年以下有期徒刑以下之刑
    之罪，而受六個月以下有期徒刑或拘役之宣告，均得易科罰金，比較新舊法之結
    果，以新法較有利於被告，故依刑法第二條第一項前段規定，本件自應適用修正
    後刑法第四十一條第一項前段之規定，諭知易科罰金之折算標準。
據上論斷，應依刑事訴訟法第二百九十九條第一項前段，刑法第二條第一項前段、第
三十條第二項、第三百三十九條第一項、第四十七條、四十一條第一項前段，罰金罰
鍰提高標準條例第一條前段、第二條，判如主文。
本案經檢察官羅瑞昌到庭執行職務
中      華      民      國    九十一    年      四      月     十八     日
                                  臺灣臺南地方法院刑事第四庭
                                      法  官    卓  穎  毓
右正本證明與原本無異
如不服本判決，應於判決送達後十日內，向本院提出上訴狀。
                                      書記官    黃  子  起
中      華      民      國    九十一    年      四      月     二十四   日
附錄法條：
刑法第三百三十九條第一項
意圖為自己或第三人不法之所有，以詐術使人將本人或第三人之物交付者，處五年以
下有期徒刑、拘役或科或併科一千元以下罰金。
